臺灣新北地方法院民事判決
111年度簡上附民移簡字第20號
原      告  黃阿守  
被      告  湯菊枝  


上列當事人間因過失傷害案件，原告提起刑事附帶民事訴訟請求
侵權行為損害賠償，經本院刑事庭110年度審交簡上附民字第8號
裁定移送前來，本院於民國111年9月19日言詞辯論終結，判決如
下：
    主      文
被告應給付原告新臺幣參拾柒萬肆仟貳佰零壹元，及自民國一一
○年十二月三日起至清償日止，按週年利率百分之五計算之利息
。
原告其餘之訴駁回。
    事實及理由
一、原告主張：被告於民國109年6月18日上午8時33分許，駕駛
    車牌號碼0000-00號自用小客車，沿新北市土城區中央路1段
    往裕民路方向行駛，嗣欲左轉進入中央路1段69巷口（下稱
    系爭路口）之際，本應注意轉彎車應禮讓直行車，且應注意
    系爭路口自上午7時至9時禁止左轉，而依當時之情形，並無
    不能注意之情事，竟疏未注意及此，貿然左轉，適原告騎乘
    車牌號碼000-000號普通重型機車，沿中央路1段往板橋方向
    行駛至系爭路口，二車發生碰撞（下稱本件交通事故），致
    原告人車倒地，並受有左側第2根肋骨閉鎖性骨折、胸骨閉
    鎖性骨折、第4至第6胸椎壓迫性骨折及第2至第4頸椎脊髓狹
    窄等傷害（下稱系爭傷害）。爰依侵權行為損害賠償之法律
    關係，請求被告給付醫療費用新臺幣（下同）46,552元、看
    護費用360,000元、不能工作之工資損失264,000元、精神慰
    撫金200,000元等語，並聲明：被告應給付原告870,552元，
    及自起訴狀繕本送達翌日起至清償日止，按週年利率5％計算
    之利息。
二、被告辯稱：被告就本件交通事故之發生固有過失，然原告車
    速過快、完全未煞車，亦有過失。另原告應無受人看護之必
    要，請求之工資損失及精神慰撫金數額亦不合理等語，並聲
    明：原告之訴駁回。
三、得心證之理由：
　㈠被告於109年6月18日上午8時33分許，駕駛車牌號碼0000-00
    號自用小客車，沿中央路1段往裕民路方向行駛，欲自系爭
    路口左轉進入中央路1段69巷時，對向直行騎乘車牌號碼000
    -000號普通重型機車之原告駛至，因反應不及而急煞打滑，
    人車倒地並向前滑行，二車因而發生碰撞，原告因而受有系
    爭傷害等事實，業據原告提出醫療財團法人徐元智先生醫藥
    基金會亞東紀念醫院（下稱亞東醫院）醫療費用收據及診斷
    證明書、新北市立土城醫院（下稱土城醫院）醫療費用收據
    及診斷證明書為證（見附民卷第11至65頁），復經本院勘驗
    系爭路口監視器檔案、車牌號碼0000-00號自用小客車之行
    車紀錄檔案屬實（見本院卷56至57頁，勘驗結果如附表所示
    ），此部分之事實洵堪認定。
　㈡按汽車行駛至交岔路口，轉彎車應讓直行車先行，道路交通
    安全規則第102條第1項第7款定有明文，上開交通法規所課
    予之注意義務，恆為車輛駕駛人之基本認知與技術；而本件
    交通事故發生當時，天候晴、日間自然光線、柏油路面乾燥
    無缺陷、無障礙物、視距良好等情，有道路交通事故調查報
    告表可明（存於臺灣新北地方檢察署109年度偵字第45252號
    偵查卷第14頁），並無不能注意情事，被告竟疏未注意，未
    讓直行車之原告先行，致原告反應不及而緊急煞停，肇致本
    件交通事故，其有過失甚明。
　㈢再按因故意或過失，不法侵害他人之權利者，負損害賠償責
    任；汽車、機車或其他非依軌道行駛之動力車輛，在使用中
    加損害於他人者，駕駛人應賠償因此所生之損害；不法侵害
    他人之身體或健康者，對於被害人因此喪失或減少勞動能力
    ，或增加生活上之需要時，應負損害賠償責任；不法侵害他
    人之身體、健康而情節重大者，被害人雖非財產上之損害，
    亦得請求賠償相當之金額，民法第184條第1項前段、第191
    條之2前段、第193條第1項、第195條第1項前段分別定有明
    文。原告因被告前開駕駛過失行為致受損害，自得依前開規
    定請求被告負損害賠償責任，茲就原告請求之項目及金額審
    酌如下：
　　⒈醫療費用：
　　　原告主張其因本件交通事故受有系爭傷害，進而支出醫療
      費用46,552元乙節，業據其提出亞東醫院診斷證明書及醫
      療費用收據、土城醫院診斷證明書及醫療費用收據為證，
      核屬治療系爭傷害所必要，且為被告所不爭執（見本院卷
      第91頁），即應准許
　　⒉看護費用：
　　　原告主張其因本件交通事故受有系爭傷害，於109年7月1
      日出院後、109年10月23日接受第2及第3頸椎椎間盤切除
      及融合手術後，均有專人照護3個月之必要，且實際由其
      家人看護，以每日2,000元計算，受有相當於看護費用360
      ,000元之損害等情，業據提出亞東醫院診斷證明書為憑（
      見附民卷第61至63頁），被告亦不再爭執（見本院卷第92
      頁），是原告此部分之請求，亦應准許。
　　⒊不能工作之工資損失：
　　　原告請求被告賠償其因系爭傷害而不能工作之工資損失部
      分，業經被告同意給付，兩造另合意以6個月計算原告不
      能工作期間、以每月22,000元計算原告每月工資額（見本
      院卷第92頁），從而原告得請求被告賠償之不能工作工資
      損失應計132,000元【計算式：22,000×6＝132,000】。
　　⒋精神慰撫金：
　　　按被害人因身體、健康受侵害，致受有非財產上之損害者
       ，雖亦得請求賠償，惟酌定精神慰撫金之多寡時，應斟
      酌被害人及加害人雙方之身份、資力、經濟狀況、加害程
      度、被害人所受痛苦及及其他各種情形，以核定相當之數
      額。原告因系爭傷害須多次回診，需專人照護期間更長達
      6個月，除肉體上疼痛外，日常活動亦多有不便，精神上
      受有相當程度之痛苦，自堪肯認，是原告請求被告給付精
      神慰撫金，洵屬有據。經審酌：原告從事工地工作，無所
      得報稅資料（自陳每月工資約4萬餘元），名下無財產；
      而被告現已退休，109年度無所得報稅資料，名下無財產
      ，有兩造稅務電子閘門財產所得調件明細表可憑，並經兩
      造陳明在卷（見本院卷第92頁），併衡以原告所受傷勢等
      情狀，因認原告請求被告賠償其非財產上損害200,000元
      ，尚屬公允，應予准許。
　　⒌是以，原告因本件交通事故所受損害應計738,552元（即：
      醫療費用46,552元、看護費用360,000元、不能工作之工
      資損失132,000元、精神慰撫金200,000元）。
　㈣復按損害之發生或擴大，被害人與有過失者，法院得減輕賠
    償金額，或免除之，民法第217條第1項定有明文。經查：
　　⒈原告雖為直行車，然依道路交通安全規則第94條第3項「汽
      車行駛時，駕駛人應注意車前狀況並隨時採取必要之安全
      措施」之規定，仍應注意車前狀況並隨時採取必要之安全
      措施。
　　⒉本件交通事故發生時天候晴、日間自然光線、柏油路面乾
      燥無缺陷、無障礙物、視距良好，前已敘明。再依如附表
      所示勘驗結果可知，原告騎乘機車駛至裕民路、中央路1
      段路口時，被告已在系爭路口停等直行車通過相當時間（
      即被告車輛行車紀錄第32秒至第1分10秒處），原告當可
      見及並有被告車輛欲左轉駛入中央路1段69巷之預期；加
      以被告開始左轉駛入中央路1段69巷時，原告尚距系爭路
      口約3條分隔線（車道虛線）之遠（即系爭路口監視器08
      ：25：48.10處），應可合理期待原告採取如減速、閃避
      等必要之安全措施。易言之，如原告能注意車前狀況，確
      實採取必要之安全措施如減速、閃避等，應可避免本件交
      通事故之發生或降低自身所受傷害程度，然其疏未注意致
      僅得驟然煞停，導致所騎機車失控打滑，難認有為必要之
      安全措施，自有助成本件交通事故之發生及損害結果之擴
      大，其與有過失應可認定。
　　⒊本院審酌被告行經系爭路口欲左轉進入中央路1段69巷，為
      左轉車，應讓直行車先行之注意義務具體明確，被告卻未
      讓原告先行逕而左轉，違反道路交通安全規則之行為嚴重
      性，應重於原告疏未注意車前狀況，未能隨時採取必要安
      全措施之情形，因認被告就本件交通事故應負60％之過失
      責任、原告應負40％之過失責任，爰依前揭規定，減輕被
      告40％之賠償金額。據此計算，原告得請求之損害賠償金
      額應為443,131元【計算式：738,552×60％≒443,131，整數
      以下四捨五入】。
　　⒋至被告辯稱原告另有行車超速之過失等語，然未提出任何
      具體事證證明，而本院依卷內事證亦無法認定原告有行車
      超速之事實，是被告此部分之辯詞，即非可採，併予指明
      。
　㈤再按保險人於被保險汽車發生汽車交通事故時，依強制汽車
    責任保險法規定對請求權人負保險給付之責；保險人依強制
    汽車責任保險法規定所為之保險給付，視為被保險人損害賠
    償金額之一部分；被保險人受賠償請求時，得扣除之，此為
    強制汽車責任保險法第25條第1項、第32條所明定。原告已
    受領強制汽車責任保險給付68,930元，有其合作金庫銀行存
    款存摺內頁明細存卷可考（見本院卷第35至37頁），依前揭
    規定，原告得請求之金額自應扣除上開已領取之保險給付，
    亦即374,201元【計算式：443,131－68,930＝374,201】。
　㈥又給付無確定期限者，債務人於債權人得請求給付時，經其
    催告而未為給付，自受催告時起，負遲延責任。其經債權人
    起訴而送達訴狀，或依督促程序送達支付命令，或為其他相
    類之行為者，與催告有同一之效力，民法第229條第2項定有
    明文。遲延之債務，以支付金錢為標的者，債權人得請求依
    法定利率計算之遲延利息。但約定利率較高者，仍從其約定
    利率；而應付利息之債務，其利率未經約定，亦無法律可據
    者，週年利率為5％，復為民法第233條第1項及第203條所明
    定。原告請求被告給付前開金額，未定有給付期限，則原告
    請求被告給付自起訴狀繕本送達翌日即110年12月3日（見附
    民卷第71頁）起至清償日止，按週年利率5％計算之遲延利息
    ，即應准許。
四、綜上所述，原告依據前開侵權行為損害賠償之法律規定，請
    求被告應給付374,201元，及自110年12月3日起至清償日止
    ，按週年利率5％計算之利息，為有理由，應予准許；逾此範
    圍之請求，則屬無據，應予駁回。
五、本件事證已明，兩造其餘攻擊防禦方法及所提證據，核與本
    判決之結果不生影響，爰不逐一論述。
六、又本件為刑事附帶民事訴訟移送民事庭審理之案件，依刑事
    訴訟法第505條第2項規定，免納第一審裁判費用，復無其他
    訴訟費用支出，無庸為訴訟費用負擔之諭知，附此敘明。
中　　華　　民　　國　　111 　年　　10　　月　　3 　　日
                  民事第二庭  審判長法  官  黃若美
　
                                    法  官  宋泓璟
　
                                    法  官  楊雅萍
以上正本證明與原本無異。
本判決不得上訴。
中　　華　　民　　國　　111 　年　　10　　月　　3 　　日
                                    書記官  蘇  泠

附表 一、勘驗標的：系爭路口監視器檔案     勘驗結果：     08：25：47    原告所騎乘之機車沿中央路1段外側車道（偏        　　　　   中間分隔線）行駛     08：25：48.10 被告駕駛之自小客車欲左轉駛入中央路1段69 　　　　          巷；此時原告之機車距離該路口約3條分隔線     08：25：49.10 原告在被告之自小客車前人車滑倒（約在第1 　　　　          條與第2條分隔線中間）後，向前滑行碰撞被 　　　　          告之自小客車  二、勘驗標的：車牌號碼0000-00號自小客車行車紀錄檔案 　　勘驗結果：     第1秒至第10秒：被告駕駛之自用小客車停等紅燈     第10秒：被告駕駛之自小客車開始起步前行，並靠左行駛進入 　　        中央路1段     第19秒：車道上方設置有07-09、17-19禁止左轉標誌桿     第32秒：被告之車輛於中央路1段及中央路1段69巷口停下，該 　　        路段地面畫設有黃色網狀線第33秒至第1分6秒；車輛 　　        持續停等於網狀線     第1分7秒：救護車駛離路口（後方已無小客車）後，被告之車 　　          輛開始左轉欲駛入中央路1段69巷     第1分10秒：對向車道約在裕民路、中央路1段路口處，可見原 　　           告所駕駛之機車     第1分11秒：原告之機車車身略傾倒 　　第1分12秒：被告車輛車頭全部朝向中央路1段69巷時出現碰撞 　　           聲     第1分13秒：錄影結束